【裁判字號】    98,台上,6148
【裁判日期】    981022
【裁判案由】    違反毒品危害防制條例
【裁判全文】
最高法院刑事判決            九十八年度台上字第六一四八號
上  訴  人  甲○○
選任辯護人  舒建中律師
上列上訴人因違反毒品危害防制條例案件，不服台灣高等法院中
華民國九十八年六月三十日第二審判決（九十八年度上訴字第一
六三五號，起訴案號：台灣板橋地方法院檢察署九十六年度偵字
第一五四一九號），提起上訴，本院判決如下：
    主  文
上訴駁回。
    理  由
按刑事訴訟法第三百七十七條規定，上訴於第三審法院，非以判
決違背法令為理由，不得為之。是提起第三審上訴，應以原判決
違背法令為理由，係屬法定要件。如果上訴理由書狀並未依據卷
內訴訟資料，具體指摘原判決不適用何種法則或如何適用不當，
或所指摘原判決違法情事，顯與法律規定得為第三審上訴理由之
違法情形，不相適合時，均應認其上訴為違背法律上之程式，予
以駁回。本件上訴人甲○○上訴意旨略稱：(一)、原判決理由引用
證人蔡仁昌所使用之0000000000號行動電話之通訊錄
、通話紀錄照片四幀，及扣案之第一級毒品海洛因四包為犯罪證
據，但並未於審判期日提示上開照片及海洛因四包令上訴人辨認
，有應於審判期日調查之證據未予調查之違法。(二)、原判決事實
欄認定蔡仁昌打電話與上訴人係受警員命令而為，理由欄則記載
係蔡仁昌主動打電話與上訴人，有理由矛盾之違法。(三)、依蔡仁
昌於原審之證言，蔡仁昌本無購毒意願，係信賴警察隊長向其表
示不會辦上訴人毒品案之承諾，始打電話與上訴人要上訴人攜帶
毒品前來，員警所為自屬陷害教唆。蔡仁昌所供是否屬實，自應
依職權傳喚警察隊長到庭，原審未予傳證，有調查未盡之違法。
(四)、蔡仁昌於電話中稱欲購買海洛因一錢（約三．七公克），上
訴人卻攜帶八．０七公克前往，有違一般交易常情。又海洛因係
蔡仁昌寄放在上訴人處，據蔡仁昌、曾大成、黃鋒源證述在卷，
原審對此有利於上訴人之證言不予採納，未詳細說明不採之理由
，其判決當然違背法令等語。
惟查：證據之取捨、事實之認定，乃事實審法院職權行使之範圍
，事實審法院經調查證據之結果，本於確信，依自由心證之取捨
證據，苟其取捨，與經驗法則或論理法則無違，即不得任意指為
違法，而據為適法之第三審上訴理由。本件原判決認定上訴人有
原判決事實欄所載販賣海洛因未遂之犯行，因而維持第一審論處
上訴人販賣第一級毒品，未遂罪刑（累犯，處有期徒刑八年六月
）部分之判決，駁回檢察官及上訴人在第二審之上訴。係以：上
訴人坦承於接獲蔡仁昌來電，即攜帶扣案之海洛因四包前往蔡仁
昌住處，為警查獲等情，及證人蔡仁昌於偵查、第一審法院詢問
時所為之陳述，警員即證人許世昌之證言，蔡仁昌所使用之00
00000000號行動電話內之通訊錄及通話紀錄照片、扣案
之海洛因四包、搜索扣押筆錄、法務部調查局鑑定書等證據資料
，為綜合之判斷。並以上訴人否認販賣海洛因犯行，辯稱扣案之
海洛因為蔡仁昌寄放，其係欲將該等海洛因交還蔡仁昌云云，及
蔡仁昌嗣後改稱扣案海洛因係伊所寄放云云，暨證人黃鋒源、曾
大成證稱：曾見蔡仁昌交付毒品予上訴人云云，均不足採信，而
詳予指駁、說明。又本件係蔡仁昌涉及槍擊案遭查獲後，供出上
訴人知悉持有槍枝犯嫌下落及曾向上訴人購買毒品，警員因而授
意蔡仁昌以電話向上訴人表示擬購買海洛因，以利查緝，自非「
陷害教唆」。上訴人所為尚屬未遂階段，其販賣之毒品數量不多
，可得利潤有限，而販賣第一級毒品罪之法定刑為死刑或無期徒
刑，法重情輕，第一審法院依刑法第二十五條第二項、第五十九
條規定遞減輕其刑，尚無不合。已詳細敘述其所憑之證據及認定
之理由，所為論斷，俱有卷存證據資料可資覆按，並無採證或認
定事實違背經驗法則或論理法則，或其他違背法令之情形。另查
：(一)、原審於審判期日縱未將扣案之海洛因四包、及蔡仁昌所使
用之0000000000號行動電話之通訊錄、通話紀錄照片
四幀提示使上訴人辨認，然上訴人對其係接獲蔡仁昌來電後，即
攜帶扣案之海洛因四包前往蔡仁昌住處等事實供承不諱，且原審
審判長於審判期日調查證據時，已將記載有上開海洛因及鑑驗結
果之搜索扣押筆錄、扣押物品目錄表、法務部調查局鑑定書等證
據資料，提示予上訴人、檢察官、及辯護人辨認，並訊問有何意
見，上訴人及其辯護人均答稱「無意見」，有審判筆錄可稽（見
原審卷第一六四頁反面），足認原審未提示扣案之海洛因實物及
顯示蔡仁昌以手機與上訴人通訊情形之照片，雖不無瑕疵，惟對
上訴人防禦權之行使及判決結果並無影響，依刑事訴訟法第三百
八十條規定，自不能作為合法之第三審上訴理由。(二)、所謂「陷
害教唆」，係指犯罪行為人原不具犯罪之故意，純因司法警察之
設計教唆，始萌生犯意，進而著手實行犯罪構成要件行為之謂。
此種不正當之偵查手段，因已違反刑事訴訟對於偵查手段應合法
、純潔、正當之要求，基於保障人權之考量，自得阻斷犯罪之成
立。至若司法警察對於原已犯罪或具有犯罪故意之人，基於蒐集
犯罪證據之目的，以設計引誘之方式，迎合其要求，使其暴露犯
罪事證，再加以逮捕或偵辦者，因並無引誘或教唆他人犯罪之犯
意，更不具使人發生犯罪決意之行為，純屬偵查犯罪之技巧，因
此所取得之證據資料，並非因違背法定程序所取得，非無證據能
力。本件依原判決所載，蔡仁昌於警詢時即供稱曾向上訴人購買
毒品施用，且蔡仁昌於電話表示欲購買毒品後，上訴人旋即攜帶
扣案之海洛因前往進行交易，則上訴人顯然本即有販賣第一級毒
品之犯罪故意，並非因警員之引誘教唆始萌生犯罪決意，嗣警方
於上訴人攜帶毒品到場後，因而查獲上訴人，所採行之偵查作為
尚無違反法定正當程序之可言。原判決基此認為本件警方偵辦過
程並非「陷害教唆」，自無不合。至於蔡仁昌所稱：其係因警方
告知不會偵辦上訴人毒品案，始聯繫上訴人到場云云，不論是否
屬實，均為其是否願意配合警方作為之動機而已，與本件警方是
否以「陷害教唆」方式查獲上訴人之判斷無關。原審未再傳喚蔡
仁昌所稱之「警察隊長」為無益之調查，自不能指為違法。其餘
上訴意旨仍就原審所為採證認事之職權行使，以及原判決已論列
說明之事項，任憑己見漫詞指摘，核與法律規定得為第三審上訴
理由之違法情形，不相適合。其上訴違背法律上之程式，應予駁
回。
據上論結，應依刑事訴訟法第三百九十五條前段，判決如主文。
中    華    民    國  九十八  年    十    月  二十二  日
                      最高法院刑事第五庭
                          審判長法官  陳  正  庸
                                法官  林  秀  夫
                                法官  宋      祺
                                法官  陳  祐  治
                                法官  林  瑞  斌
      本件正本證明與原本無異
                                      書  記  官
中    華    民    國  九十八  年    十    月  二十六  日
                                                     R


司法院資訊處製作；財團法人民間司法改革基金會備份。
